高雄高等行政法院簡易判決　　　　　　　　　　　　　九十一年度簡字第二九九號
　　原　　　告　甲○○
　　被　　　告　台東縣政府
　　代　表　人　乙○○　○○
　　訴訟代理人　丁○○
　　　　　　　　丙○○
右當事人間因漁業法事件，原告不服行政院農業委員會中華民國九十一年五月八日農
訴字第０九一０一０八八八０號訴願決定，提起行政訴訟。本院判決如左：
    主  文
原告之訴駁回。
訴訟費用由原告負擔。
    事實及理由
一、緣原告為「東龍號」（ｃｔｆ２—００１７）娛樂漁船船主，該船於民國（下同
    ）九十年八月十八日從事娛樂漁業活動時，違規載客離船從事潛水活動，致發生
    遊客潛水死亡事故，經綠島區漁會查報，被告以其行為違反漁業法第九條及娛樂
    漁業管理辦法第二條規定，爰依漁業法第六十五條第一款規定，裁處原告新台幣
    （下同）三萬元罰鍰之處分，原告不服，提起訴願，遭訴願決定駁回，遂提起本
    件行政訴訟。原告主張略謂：（一）九十年六月五日行政院農業委員會以農授漁
    字第０九一一三四０四一九號令訂定「娛樂漁業專案，核准搭載潛水人員審核作
    業規定」，並自即日起實施在案，漁業船搭載乘客出海從事潛水活動，已有法令
    可資遵循，雖原告行為當時無法令依據可資遵循辦理，然既業經明令准許並已實
    施，訴願決定仍予駁回原告訴願請求，其決定當非適法，至為明確。（二）原告
    甲○○所有東龍號娛樂船固有於九十年八月十八日由綠島南寮漁港搭載乘客出海
    ，然原告僅為單純搭載乘客出海觀光旅遊，中途乘客欲離船從事潛水活動，係出
    自乘客之自發性行為，原告無從阻止，且帶領乘客從事潛水活動之之訴外人詹琇
    貞，為國際潛水組織ＮＡＵＩ所訓練並認可合格之潛水員，於出港前即出具切結
    書切結保證乘客離船行為由其負責帶領活動及負責安全，是以，渠等行為屬於個
    人行為，原告無從亦無權予以阻止，被告未予詳查，即率認原告搭載遊客出海違
    規從事潛水活動，而裁處三萬元之罰鍰，即顯無理由。（三）原告所有東龍號娛
    樂漁船，所行駛之路線並未逾越法定範圍，亦係依所指定之碼頭上下乘客，而綠
    島地區娛樂漁船載客出海之遊客自行離船潛水活動之情形為各娛樂漁船所無從禁
    止，非僅原告所屬之東龍號娛樂船之單獨行為，已為「娛樂船」業界之常規，甚
    且法令已明文准許，是以，被告以原告違反漁業法第九條及娛樂漁業管理辦法第
    二條規定，而依漁業法第六十五條第一款為裁罰處分，依法自有未合。且訴願決
    定就前述各節，未詳加審酌，即遽以駁回，其認事用法俱有違誤，為此訴請撤銷
    原處分及訴願決定，以維權益云云。被告答辯則為：（一）漁業法第九條規定：
    「為開發或保育水產資源，或為公共利益之必要，主管機關於漁業經營之核准時
    ，得加以限制或附以條件。」被告核發漁業執照時，依前項規定於限制條件欄位
    註明：「未經核准不得讓乘客離船活動」違反者得依漁業法第六十五條第一款規
    定：「違反依漁業法第九條規定所加之限制條件或所負之條件者。」核處新台幣
    三萬元以上十五萬元以下之罰鍰，另娛樂漁業管理辦法第二條規定：「本辦法所
    稱娛樂漁業，係指提供漁船，供以娛樂為目的者，在水上採捕水產動植物或觀光
    之漁業。前項所稱觀光，係指乘客搭漁船觀賞漁撈作業或海洋生物及生態之休閒
    活動。漁業人以漁船經營娛樂漁業，應依本辦法規定辦理。」
    （二）東龍號（ｃｔｆ２—００１７）係屬娛樂漁船，其可經營項目不包括潛水
    ，且被告於核發娛樂漁業執照時，限制條件欄位亦註明：「未經核准不得讓乘客
    離船活動」。至原告所提九十一年六月五日行政院農業委員會以農授漁字第０九
    一一三四０四一九號令訂定「娛樂漁船專案核准搭載潛水人員審核作業規定」，
    並自即日起實施在案，漁業船搭載乘客出海從事潛水活動，已有法令可資遵循乙
    節，惟該項「娛樂漁船專案核准搭載潛水人員審核作業規定」雖已頒布實施，但
    亦應依該作業規定程序取得經營潛水業務之許可，而該船於本案發生時，並未取
    得該項許可，至目前為止尚未取得該項許可。（三）再者，娛樂漁業管理辦法第
    二十三條規定略以：「娛樂漁業漁船出海從事海上娛樂漁業活動，應遵守下列事
    項：．．．四、不得從事娛樂漁業以外之其他行為。．．．前項應遵守事項由船
    長負責執行。」，原告欲經營娛樂漁業，本應遵守各項規定並嚴格規範乘客，原
    告其行為已明確違反各項規定，且船主亦承認該項違規行為，故被告依漁業法第
    六十五條第一款規定核處原告三萬元之罰鍰應無不當，原告之主張並不妨礙違規
    事實之成立，自不得規避違規責任。（四）原告稱其娛樂漁船行駛路線並未逾越
    法定範圍，乘客亦依所指定之碼頭上下，綠島地區娛樂漁船載客出海之遊客自行
    離船潛水活動之情形屬娛樂漁船之常規，然因他船從事該項行為時，並無事實舉
    證，被告無從核處，對此現象，當函請安檢單位嚴加查核取締以維旅客安全。原
    告之主張無理由，請判決駁回原告之訴等語。
二、按「為開發或保育水產資源，或為公共利益之必要，主管機關於漁業經營之核准
    時，得加以限制或附以條件。」「有左列情事之一者，處新台幣三萬元以上十五
    萬元以下罰鍰：一、違反依第九條規定所加之限制或所附之條件者。．．．」漁
    業法第九條及第六十五條第一款分別定有明文。次按「本辦法所稱娛樂漁業，係
    指提供漁船，供以娛樂為目的者，在水上採捕水產動植物或觀光之漁業。前項所
    稱觀光，係指乘客搭漁船觀賞漁撈作業或海洋生物及生態之休閒活動。漁業人以
    漁船經營娛樂漁業，應依本辦法規定辦理。」「娛樂漁業漁船出海從事海上娛樂
    漁業活動，應遵守下列事項：．．．四、不得從事娛樂漁業以外之其他行為。．
    ．．前項應遵守事項由船長負責執行。」復為娛樂漁業管理辦法第二條及第二十
    三條第四款所明定。
三、本件原告為「東龍號」（ｃｔｆ２—００１７）娛樂漁船船主，該船於九十年八
    月十八日從事娛樂漁業活動時，載客離船從事潛水活動，致發生遊客潛水死亡事
    故，經綠島區漁會查報，被告以其行為違反漁業法第九條及娛樂漁業管理辦法第
    二條規定，並依漁業法第六十五條第一款規定，裁處原告三萬元罰鍰之處分之事
    實，為兩造所不爭執，復有被告九十年十二月三日九十年府農漁字第一一一三六
    五號行政處分書附卷可稽，洵堪信實。原告則以：行政院農業委員會於九十年六
    月五日以農授漁字第０九一一三四０四一九號令訂定『娛樂漁業漁船專案核准搭
    載潛水人員審核作業規定』，被告仍執前揭陳舊法令為處分，當非適法，原告僅
    為單純搭載乘客出海觀光旅遊，中途乘客欲離船從事潛水活動，係出自乘客之自
    發性行為，原告無從阻止，帶領乘客從事潛水活動之訴外人詹琇貞為國際潛水組
    織ＮＡＵＩ所訓練並認可合格之潛水員，於出港前即出具切結書切結保證乘客離
    船行為由其負責帶領活動及負責安全，是以，渠等行為屬於個人行為，原告無從
    亦無權予以阻止，原告所有東龍號娛樂漁船，所行駛之路線並未逾越法定範圍，
    亦係依所指定之碼頭上下乘客，而綠島地區娛樂漁船載客出海之遊客自行離船潛
    水活動之情形為各娛樂漁船所無從禁止，非僅原告所屬之東龍號娛樂船之單獨行
    為，已為「娛樂船」業界之常規，甚且法令已明文准許云云，而予爭執，是本件
    兩造爭點，厥為原告載客離船從事潛水活動，被告是否得依前揭漁業法及娛樂漁
    業管理辦法之規定科處罰鍰之問題。
四、經查，原告為「東龍號」（ｃｔｆ２—００１７）娛樂漁船船主，經綠島區漁會
    查報該船於九十年八月十八日從事娛樂漁業活動時，違規載客離船從事潛水活動
    ，致發生遊客潛水死亡事故，有海岸巡防總隊八一大隊八一四中隊南寮安檢站進
    出港登記簿及九十年八月二十日台灣時報相關報導影本可稽，且為原告所自承。
    按漁業法第九條規定：「為開發或保育水產資源，或為公共利益之必要，主管機
    關於漁業經營之核准時，得加以限制或附以條件。」，被告核發漁業執照時，依
    前項規定於限制條件欄位註明：「未經核准不得讓乘客離船活動」，並無不合。
    雖原告主張九十一年（原告起訴狀誤載為九十年）六月五日行政院農業委員會以
    農授漁字第０九一一三四０四一九號令訂定『娛樂漁船專案核准搭載潛水人員審
    核作業規定』，並自即日起實施在案，漁業船搭載乘客出海從事潛水活動，已有
    法令可資遵循云云，惟該項『娛樂漁船專案核准搭載潛水人員審核作業規定』雖
    已頒布實施，但仍應依該作業規定第五條之申請程序取得經營潛水業務之許可，
    始符規定，而原告迄今尚未取得該項許可，則原告執此予爭執，自無可採；又原
    告主張潛水人員已領有執照，且與潛水人員簽訂切結書，乘客行為屬於個人行為
    ，原告無從亦無權予以阻止云云。然按娛樂漁業管理辦法第二十三條規定略以：
    「娛樂漁業漁船出海從事海上娛樂漁業活動，應遵守下列事項：．．．四、不得
    從事娛樂漁業以外之其他行為。．．．前項應遵守事項由船長負責執行。」。原
    告經營娛樂漁業，本應遵守各項規定並嚴格規範乘客而負責執行，以免發生意外
    事故，其未負責執行，且容認乘客離船活動，原告之違規行為甚為明確。至原告
    訴稱其娛樂漁船行駛路線並未逾越法定範圍，乘客亦依所指定之碼頭上下，綠島
    地區娛樂漁船載客出海之遊客自行離船潛水活動之情形屬娛樂漁船之常規乙節，
    惟他船之行為與原告違章情形是否成立無關，縱行政機關怠於行使權限，致使人
    民因個案違法狀態未排除而獲致利益時，該利益並非法律所應保護之利益，人民
    不能要求行政機關比照該違法案例授與利益，亦即人民不得主張不法之平等。綜
    上所述，被告以原告違反漁業法第九條及娛樂漁業管理辦法第二條規定，爰依漁
    業法第六十五條第一款規定，核處原告三萬元罰鍰之處分，洵無違誤，訴願決定
    予以維持，亦無不合，原告提起本訴求予撤銷為無理由，應予駁回，並不經言詞
    辯論而為之。
五、據上論結，本件原告之訴為無理由，依行政訴訟法第二百三十三條第一項、第二
    百三十六條、第一百九十五條第一項後段、第九十八條第三項前段，判決如主文
    。
中　　　華　　　民　　　國    九十一　　年　  　十　　　月　　  三十　　日
                              高雄高等行政法院第二庭
                                          法      官  蘇秋津
右為正本係照原本作成。
如不服本判決，應於送達後二十日內，向本院提出上訴狀並表明上訴理由，如於本判
決宣示後送達前提起上訴者，應於判決送達後二十日內補提上訴理由書（須按他造當
事人人數附繕本）。
提起上訴應預繳送達用雙掛號郵票七份（每份三十四元）。
中　　　華　　　民　　　國    九十一　　年　  　十　　　月　　  三十　　日
                                          法院書記官  陳嬿如
附註：
行政訴訟法第二百三十五條（第一項、第二項）：
對於適用簡易程序之裁判提起上訴或抗告，須經最高行政法院之許可。
前項許可，以訴訟事件所涉及之法律見解具有原則性者為限。
